臺灣臺中地方法院民事判決　九十一年度訴字第一七五三號
　　原　　　告　　豪強金屬工程有限公司
　　法定代理人　　甲○○
　　　　　　　　　乙○○
　　被　　　告　　全豐營造有限公司
　　法定代理人　　丁○○
　　訴訟代理人　　丙○○
右當事人間請求給付工程款事件，本院判決如左：
    主    文
被告應給付原告新台幣柒拾貳萬零柒佰柒拾陸元，及自民國九十一年三月十三日起至
清償日止，按年息百分之五計算之利息。
原告其餘之訴駁回。
訴訟費用由被告負擔二分之一，餘由原告負擔。
本判決第一項於原告以新台幣貳拾肆萬元為被告供擔保後，得假執行。但被告如於假
執行程序實施前，以新台幣柒拾貳萬零柒佰柒拾陸元為原告預供擔保，得免為假執行
。
原告其餘假執行之聲請均駁回。
    事　　實
甲、原告方面：
一、聲明：
（一）被告應給付原告新台幣  (下同)一百五十六萬二千三百九十元，並自本件支付
      命令送達翌日起至清償日止，按年利率百分之五計算之利息。
（二）原告原供擔保，請准宣告假執行。
二、陳述略稱：
（一）原告於八十九年十一月十三日向被告承包邦泰複合材料股份有限公司 (下稱邦
      泰公司）廠房新建之鋁門窗工程（合約見支付命令聲請狀原証一），簽約時雙
      方議定價金為五百五十七萬元整。嗣後因工程變更，工程款追加為八百六十一
      萬四千八百八十八元（明細見支付命令聲請狀原証二）。被告迄今已支付原告
      七百零五萬二千四百九十八元，尚欠一百五十六萬二千三百九十元未付（明細
      見前揭原証二）。
（二）原告所呈請款明細之項目，茲分述如下：
  １、鋁門窗（含室內、室外）及鋁帷幕，總計七百六十萬八千三百九十四元，細目
      見原証四結算表，此部分包含數量之增減、尺寸之變動及新增項目。此數量已
      經邦泰公司委請之建築師核算確認無誤。
  ２、帷幕顏色變更
      此部分價金為五十八萬元，並有被告工務所二００一年四月七日傳真及確認單
      為憑（原証五）。
  ３、大門未施作扣減合計為四萬一千元。
  ４、二００一年七月二十四日及九月二十一日玻璃更換費用
      此部分合計為八萬四千八百八十元，其中七月二十四日部分有原証五請款單為
      憑。
（三）被告九十一年六月十五日答辯狀，原告茲駁斥如下：
  １、被告稱原告同意以一百二十二萬七百六十七元結算乙節，誠屬無稽。蓋被告所
      提呈被証二文件，有關協議一百萬元結案等語，係被告訴訟代理人丙○○自行
      添載，非原告筆跡，至於原告當時提出該紙文件，其原文如原証七；又當時原
      告提出一百二十二萬餘元之請款單据，係與被告協調時，被告稱若能即刻付款
      ，是否原告得提出部分折讓，故原告方提出折讓之方案。惟嗣後被告並未同意
      此部分折讓反要求原告以一百萬元結案，故被告所提出之文件上會有一百萬元
      結案等語，但原告並未同意。之後原告隨即於九十年十二月三十一日發函請被
      告於三日內付款，請款明細隨函附上，金額為一百五十餘萬元（原証八）。職
      是，二造對於一百二十二萬餘元結案並未達成共識。
  ２、有關玻璃顏色變更之工程追加，原告係應被告指示辦理，此已有原証五相關文
      件在卷可稽。
  ３、玻璃色澤色差部分，兩造會勘後已確認非可歸責於原告，而係被告僱用之清潔
      工使用砂紙擦拭所致（原証九）；另本件工程已完工驗收，從未看見被告提出
      此等瑕疵改善項目，依民法第四九三條及四九四條規定，被告既未通知原告修
      補，其無權逕行扣款；又歷經完工驗收均未發見之瑕疵，原告亦否認之。
  ４、有關兩造協議將中山地政帷幕牆訂金其中一百二十五萬元支付本件工程款，原
      告於計算工程款時，早已將之列入，此觀支付命令聲請狀所呈証二即明。
  ５、有關國雄音樂廳紗窗工程，原告早已完工，當時該工程雙方議定之價金為五十
      萬元（原証十），依据被告所呈証四協議，該工程價款被告以沖帳方式支付原
      告。既然價金早已付清，而在原告採取法律行動前，被告未曾通知原告有任何
      修繕情事，現提出此項瑕疵，顯屬臨訟杜撰，原告否認之。
（四）有關系爭工程玻璃帷幕顏色變更部分，經鈞院傳訊邦泰公司常務董事余清爐到
      庭，其稱「發包時玻璃帷幕窗框原始設計是香檳色，後來我們要求更改成綠色
      」，「我們變更顏色時通知全豐，是在工程進度會議上提出，一般都是被告公
      司與會，原告有無在場沒有印象，我不知道全豐是否告知原告，這點我們不負
      責處理」。由以上証人陳述可知，香檳色窗框為原始設計，係在中途修改為綠
      色，然此節被告並未在事先通知原告，故原告一開始施作時，仍以原始設計之
      規劃施作。被告在工程會議上已知悉變更顏色，卻未即時通知原告，原告以承
      包時原始規劃施作，並無債務不履行或瑕疵之情。此等因可歸責於被告之事由
      所導致之損失，自應由被告負擔，且被告仍應依約給付原告報酬。
（五）有關國雄音樂廳紗窗瑕疵部分，茲陳述意見如下：
　１、被告工地主任施煜通証稱：「有的，紗窗工程是被告公司承包，紗窗按裝時與
　　　鋁窗尺寸不合，即紗窗小於鋁窗容易掉落且輪子也有問題，輪子是四方型的，
　　　與原告協調會時，原告表示可用手工成圓型，我們認為如此會造成厚度不一，
　　　原告無法滿足業主需要，後來就交給另一家做，原告的紗窗現留在地下室，沒
　　　有處理。原告法代當時表示要將紗窗全部帶回去。」
  ２、原告委託安裝紗窗人員林竹梁証稱：「是原告指示我去安裝，我安裝紗窗紗門
      全部工程，之前安裝有問題，外框部分不是我安裝，只將紗窗套上去，有少部
      分紗窗會脫落下來，因為外框軌道下陷不平直，紗窗遇到下陷處便使紗窗脫落
      ，數量沒統計，紗門沒問題，如果輪子能調整者即調整解決，不能者送由被告
      公司處理，如何處理我不知情，之後我沒參與。紗窗輪子是圓的。」、「被告
      私下請我調整紗窗，我調整後按裝上去均沒問題，問題出在被告公司的外框有
      瑕疵，並非每戶都有問題，我不知道確實數量及被告公司處理外框放置情形。
      」
  ３、經鈞院會同兩造至現場勘驗，原告所交付之紗窗確較不密合，惟被告所施作之
      窗框，經現場測量，最寬與最窄處相差近一公分；又証人施煜通稱原告紗窗輪
      子為方形，後來發包施作者為圓形，惟現場勘驗時，被告自承為新發包施作之
      紗窗，亦使用與原告相同所謂方形輪子。施煜通雖臨時改口該片紗窗亦為原告
      提供，然其上所貼之標籤與原告提供之紗窗不同，顯非原告所提供。再者，原
      告所提供之紗窗經測量，誤差率均在一公厘左右。相當精確，而新施作之紗窗
      ，其上下寬度誤差值在四~六公厘間。
　４、根据上述會勘結果可得：
    （１）原告施作之紗窗大小誤差值甚小，應係正確製作之產品。
    （２）被告後來重新發包之紗窗誤差值較大，此應非常態，蓋此代表此紗窗上下
          大小不一。
　　（３）然現場安裝出現被告後來施作之紗窗在安裝上較為密合，製作精準之紗窗
          反而不密合，此原因乃被告原有安裝之窗框誤差值相當大，將近有一公分
          ，出現上下小中間大的情形，反而需要大小不一之紗窗才能安裝。
　　（４）被告在發包予原告紗窗工程時，並未在合約上要求原告逐一丈量門框或窗
      　　框之尺寸，原告係依一般建築慣例，以建築師設計之尺寸施作。蓋建築師
      　　在設計時，不可能每扇門窗之尺寸都不同，每戶門窗之大小均屬一致，因
      　　此原告在製作紗窗僅按圖施作即可。未料被告建築工程之施作粗糙，產生
      　　門窗框架嚴重之誤差，使原告按建築師設計生產製造之紗窗無法完全密合
      　　。此結果被告在發包予原告時未發覺，故未要求原告逐一丈量，而在第二
      　　次發包時，即要求逐一丈量。至於証人施煜通雖稱原告有逐一丈量，然觀
      　　施煜通為被告所聘用之工地主任，且在輪子形狀之証言上又前後翻異供詞
      　　，曲意維護被告，其証言委無可信。
    （５）由現場會勘可証實証人林竹梁所稱，紗窗無法完全密合之問題在窗框，而
          非紗窗本身，此節被告知之甚詳，故在另行發包時，即要求逐一丈量。再
          者，於原告提起本件訴訟前，被告從未針對國雄音樂廳紗窗問題向原告為
          任何主張，亦無扣款，將所有款項付清（見被証四協議書記載「餘款一百
          七十五萬元轉為國雄音樂廳紗窗伍拾萬元整：：。」），依經驗法則推斷
          ，若紗窗瑕疵果係可歸責原告之事由，被告焉會對自稱其無用之紗窗付款
          ？其間道理，可想而知。
三、證據：提出工程合約書一份、請款單及明細表各一份、公司基本資料一份、室外
    窗結算表一份、通知書二紙、請款單一紙、通知書四紙、簡式工程合約書一份為
    證。並聲請訊問證人林竹梁。
乙、被告方面：
一、聲明：原告之訴駁回。如受不利判決，願供擔保請准宣告免假執行。
二、陳述略稱：
（一）查九十年十月十六日原告固提出付款金額一百五十六萬二千三百九十元之請款
      單，惟五十天後之九十年十二月五日，原告經核算後，已變更請求，提出被告
      尚欠工程款一百二十二萬零七百七十六元之請款單，有經原告法定代理人甲○
      ○簽名之請款單為憑，原告之請款應以變更後之一百二十二萬零七百七十六元
      為準。當日兩造協議，原告同意以一百萬元含稅結案。原告後來提出之工程請
      款名細之總金額既為一、二二０、七七六元，且經雙方簽名，現提出一、五六
      二、三九０元之請款明細，即失真實。又原告雖被告稱若能即刻付款而要求折
      讓方案，被告特否認之，蓋依工程慣例必也先算出工程總價乃有折讓之問題，
      今該書面之請款名細算出即為一、二二０、七七六元，是原告之主張顯與常情
      相悖，自不足採。
（二）原告因施工不察，致部分玻璃色澤產生嚴重色差，須重新更換，邦泰公司主張
      扣款十萬元結案，其責任歸屬原告，即原告應負擔本項十萬元之扣款。
（三）再有關系爭邦泰公司工程款，兩造曾協議將另件中山地政帷幕牆工程之訂約金
      二百七十五萬元，直接轉為：１．支付原告另件國雄音樂鋁包板工程尾款一百
      萬元；２．支付原告國雄音樂廳紗門窗款項五十萬元正；３．支付原告邦泰公
      司工程款一百一十五萬元正，並言明餘款按工程進度請款。故被告自得以原告
      承攬上述各項工程之瑕疵主張抵銷系爭應付工程款。茲前揭國雄音樂廳之紗窗
      工程因原告施工品質有問題，因長度不足而易於脫落，是被告無法向承購戶交
      待乃拆下，現全部之紗窗均拆卸置放於地下室，更有相片二幀可證，且如未有
      瑕疵，則被告又何須再將該工程重新發包予倪昌實業有限公司（下稱倪昌公司
      ），是被告此部分重新發包之費用七十五萬七千元自得主張抵銷。
（四）又邦泰公司玻璃顏色問題，經證人余清爐於　鈞院九十一年十月二日庭訊時結
      稱：「我們通知全豐變更顏色至少在施工前三個月，兩造就此協調時我曾告知
      原告法代應儘速處理．．．顏色差異過大部分，我們對全豐扣款十萬元，我們
      變更顏色時通知全豐，是在工程會議上提出．．．我們發現錯誤和兩造協調時
      ，是先和原告施工人員反應，後來我才見到原告法代當面催促，原告法代當時
      沒有什麼反應，只說會處理好。我們要求全豐更改為綠色時就提出樣品色板．
      ．．但原告後來有依據色板裝設。」足稽原告早已知玻璃顏色已變更，否則余
      清爐要求原告時原告法代為何沒反應，且一開始即依色板裝設。是此部分之十
      萬元部分被告亦可主張抵銷。
三、證據：提出請款書二紙、押金處理說明書一紙、協議書一紙、簡式工程合約書一
    紙、相片二幀為證。並聲請傳訊證人余清爐、施煜通，聲請本院履勘現場。
    理      由
一、原告起訴主張：（一）原告於八十九年十一月十三日向被告承包邦泰公司廠房新
    建之鋁門窗工程，簽約時雙方議定價金為五百五十七萬元整。嗣後因工程變更，
    工程款追加為八百六十一萬四千八百八十八元。被告迄今已支付原告七百零五萬
    二千四百九十八元，尚欠一百五十六萬二千三百九十元未付。（二）被告稱原告
    同意以一百二十二萬七百六十七元結算乙節，誠屬無稽。蓋協調當時原告固提出
    該紙以一百二十二萬餘元之請款單据，此係協調時被告稱若能即刻付款，是否原
    告得提出部分折讓，故原告方提出折讓之方案。惟嗣後被告並未同意此部分折讓
    反要求原告以一百萬元結案，故被告所提出之文件上會有一百萬元結案等語，但
    原告並未同意。二造對於一百二十二萬餘元結案並未達成共識。（三）被告主張
    玻璃色澤色差應扣款十萬元部分，經兩造會勘後已確認非可歸責於原告，而係被
    告僱用之清潔工使用砂紙擦拭所致；且本件工程已完工驗收，從未看見被告提出
    此等瑕疵改善項目，又依民法第四九三條及四九四條規定，被告既未通知原告修
    補，其無權逕行扣款；歷經完工驗收均未發見之瑕疵，原告亦否認之。且証人余
    清爐亦證述香檳色窗框為原始設計，係在中途修改為綠色，然此節被告並未即時
    通知原告，原告以承包時原始規劃施作，並無債務不履行或瑕疵之情。此等因可
    歸責於被告之事由所導致之損失，自應由被告負擔。（四）有關國雄音樂廳紗窗
    工程，原告早已完工，當時該工程雙方議定之價金為五十萬元，工程價款被告以
    沖帳方式支付原告。既然價金早已付清，而在原告採取法律行動前，被告未曾通
    知原告有任何修繕情事，現提出此項瑕疵，顯屬臨訟杜撰，原告否認之。且經鈞
    院會同兩造至現場勘驗，原告所交付之紗窗雖較不密合，惟被告所施作之窗框，
    經現場測量，最寬與最窄處相差近一公分；而原告所製作之紗窗經測量，誤差率
    均在一公厘左右。至被告委託倪昌公司新施作之紗窗，其上下寬度誤差值在四～
    六公厘間。足認原告施作之紗窗大小誤差值甚小，應係正確製作之產品。且被告
    在發包予原告紗窗工程時，並未在合約上要求原告逐一丈量門框或窗框之尺寸，
    原告係依一般建築慣例，以建築師設計之尺寸施作。由現場會勘可証實証人林竹
    梁所稱，紗窗無法完全密合之問題在窗框，而非紗窗本身等語。從而被告主張扣
    款抵銷乙節洵屬無稽。綜上，為此提起本訴等語。
二、被告則以：（一）兩造於九十年十二月五日，經原告核算後，已變更請求提出被
    告尚欠工程款一百二十二萬零七百七十六元之請款單，有經原告法定代理人甲○
    ○簽名之請款單為憑，原告之請款應以變更後之一百二十二萬零七百七十六元為
    準。（二）原告因施工不察，致部分玻璃色澤產生嚴重色差，須重新更換，邦泰
    公司主張扣款十萬元結案，其責任歸屬原告，即原告應負擔本項十萬元之扣款。
    （三）原告另承攬被告發包之國雄音樂廳之紗窗工程，因原告施工品質有問題，
    長度不足而易於脫落，是被告無法向承購戶交待乃拆下，被告後來將該工程重新
    發包予倪昌公司，是被告此部分重新發包之費用七十五萬七千元自得主張抵銷等
    語資為答辯。
三、本件原告主張於八十九年十一月十三日向被告承包邦泰公司廠房新建之鋁門窗工
    程，簽約時雙方議定價金為五百五十七萬元整。嗣後因工程變更，工程款追加後
    總金額為八百六十一萬四千八百八十八元。被告迄今已支付原告七百零五萬二千
    四百九十八元，尚餘工程款一百五十六萬二千三百九十元未付之事實，已據其提
    出工程合約書、請款單、明細表各一份在卷可稽，且為被告所不爭執，此部分主
    張堪先信為真正。
四、兩造有爭執者，厥為：（一）兩造是否另行達成上揭未付之工程款折讓為一百二
    十二萬零七百七十六元，甚或折讓為現金一百萬元之協議？（二）被告主張系爭
    工程玻璃色澤瑕疵，應扣款十萬元是否有據？（三）被告主張原告承攬另項國雄
    音樂廳紗窗工程，應扣款七十五萬元，於本件中主張抵銷，是否有據？茲分論如
    下。
五、查原告於九十年十二月五日另提出工程總金額為八百二十七萬三千二百七十四元
    （含稅、含折讓部份）、扣除已付款七百零五萬二千四百九十八元、尚欠一百二
    十二萬零七百七十六元之請款單，其上並有原告法定代理人甲○○、被告訴訟代
    理人丙○○簽名為憑，此有兩造提出之該紙請款單在卷可稽，兩造就上揭事實亦
    不爭執，堪信為真正。按兩造代理人既已於上揭請款單上簽名確認，足認兩造就
    系爭工程款折讓後金額，已達成協議無訛，被告此部分主張洵屬有據，應堪採信
    。雖原告辯稱：當時原告提出一百二十二萬餘元之請款單据，係與被告協調時，
    被告稱若能即刻付款，是否原告得提出部分折讓，故原告方提出該折讓方案，惟
    嗣後被告並未同意此部分折讓反要求原告以一百萬元結案，但原告並未同意，故
    兩造未達成協議云云。惟查：原告提出該折讓方案後，如被告之代理人丙○○當
    時不予同意，豈會於該方案金額旁原告法定代理人簽名處即緊接於下簽名，且丙
    ○○另書立「協議以壹佰萬元含稅結案」等語，並再度簽名於下，此處即未見有
    原告法定代理人之簽名，亦足認上揭一百萬元金額之方案僅為丙○○單獨提出，
    並未獲致原告同意，此與前揭兩造就一百二十二萬元零七百七十六元方案已成立
    之協議不生影響。原告主張被告未允諾前揭一百二十二萬餘元方案，同時提出後
    者一百萬元方案，致兩造均未達成協議云云，自無可採。又被告另主張兩造達成
    以一百萬元現金結案之協議乙節，亦為原告否認在卷，且查上揭一百萬元結案文
    字僅為被告之代理人丙○○片面書寫，並未經原告簽字確認，已如前述，則被告
    主張該一百萬元協議之事實顯屬不能證明，洵屬無據，亦不足採。綜上，原告本
    件請求之系爭工程款，經兩造上開折讓協議後，應確定為工程總金額為八百二十
    七萬三千二百七十四元，扣除已付款七百零五萬二千四百九十八元，尚欠一百二
    十二萬零七百七十六元。
六、被告主張系爭工程有玻璃色澤差異瑕疵，應扣款十萬元等語。原告則主張係依原
    施工設計施作，被告未告知已變更設計，且色差是由被告工人擦拭不慎造成，不
    可歸責於原告等語置辯。經查：被告聲請傳訊之證人即邦泰公司常務董事余清爐
　　到庭具結證稱「我們（邦泰）公司整棟廠辦公大樓的土木裝修工程由被告承包：
    ：發包時玻璃帷幕窗框原始設計是香檳色，後來我們要求更改成綠色．．．我通
    知全豐變更顏色至少在施工前三個月．．．我們變更顏色時通知全豐，是在工程
    進度會議上提出，一般都是被告公司與會，原告有無在場沒有印象，我不知道全
    豐是否告知原告，這點我們不負責處理。我們發現錯誤和兩造協調時，是先和原
    告施工人員反應，後來我們才見到原告法代當面催促，原告法代當時沒有什麼反
    應，只說會處理好。我們要求全豐更改為綠色時就提出樣品色板，不記得有無交
    給原告，但原告後來有依據色板裝設」等語（見本院九十一年十月二日言詞辯論
    筆錄）。依証人所陳，系爭工程為邦泰公司發包予被告承攬，被告再將玻璃窗框
    部分發包由原告承攬，而原始設計為香檳色窗框，邦泰公司在中途修改為綠色，
    有在施工前三個月通知被告，而原告開始施作時，仍以原始設計之規劃施作，經
    邦泰公司查覺後始與兩造協議解決之道，事後原告再改用修改後之綠色色板施工
    之事實，為兩造所不爭執，自堪信為真正。查邦泰公司於施工前變更設計，既經
    告知承攬人即被告，被告就此變更事項，自應再通知其再轉包之原告。茲原告否
    認被告於施工前告知變更設計顏色之事實，則被告就此業已通知原告變更設計之
    事實，即應負舉證之責。惟據證人余清爐所證，證人並不知被告是否有將上揭事
    項告知原告，且被告復不能舉出其他積極證據以資證明，從而被告主張業已為變
    更設計之通知乙節，不能採信。綜上，本件玻璃色澤縱有瑕疵，該瑕疵亦係因原
    告未受被告通知變更設計所致，自屬不能歸責於原告之事由。從而被告主張原告
    履行給付有上揭瑕疵應予扣款乙節，並無理由。
七、被告另主張原告承攬另件兩造國雄音樂廳紗窗工程著有瑕疵，因原告以方型輪子
    施作，紗窗與窗框無法密合會脫落，且原告未逐一丈量各窗框大小而施作，致成
    品無法使用，被告乃以七十五萬元發包予倪昌公司製作，故應扣款抵銷七十五萬
    元之損害等語。原告則以：上開工程雙方議定之價金為五十萬元，工程價款被告
    業以沖帳方式支付原告，原告於該工程施作之紗窗大小誤差值甚小，應係正確製
    作之產品，由現場會勘可証實紗窗無法完全密合之問題在窗框，而非紗窗本身等
    語。經查：經本院至國雄音樂廳現場履勘時，檢視被告提出之四片紗窗門，兩造
    確認其中第一、三片為原告所製作之物品，第二、四片為被告另委託倪昌公司製
    作之物，其中第一、三片紗窗安裝上窗框後密合度不佳，推動時會產生脫掉，而
    第二、四片即可密合不會脫落，又第一、二、三片紗窗係使用方型輪子，第四片
    始使用圓型輪子之事實，有本院九十一年十一月二十八日勘驗筆錄載明可稽，且
    為兩造所不爭執，足認使用方型或圓型輪子，均足致紗窗與窗框密合使用，被告
    主張瑕疵係由方型輪子造成乙節，洵非可採。再經本院勘驗上揭紗窗、窗框結果
    ，原告製作之紗窗左右長度各為─第一片：一九五．八公分、一九五．七公分；
    第三片：一九五．八公分、一九五．九公分；被告另請倪昌公司製作之紗窗左右
    長度則為─第二片：一九六．五公分、一九七．一公分；第四片：一九七．一公
    分、一九六．七公分。而該門窗框自左至右各一樘間隔（按：一樘即為一片門窗
    寬度單位之業界術語）之長度分別為：一九五．三公分、一九六．二公分、一九
    六公分、一九五．八公分、一九五．三公分、一九五．三公分、一九五．一公分
    ，此有勘驗筆錄附圖載明可憑。準此，原告製作之紗窗左右長度誤差不逾０．一
    公分，甚為方正，其於安裝後會產生密合不足及脫掉現象，而倪昌公司製作之左
    右長度差異甚多之紗窗卻能密合於窗框，顯係因上揭窗框本身上下長度不一所致
    ，故而原告製作之方正紗窗移動後即後脫掉，而倪昌公司係依據窗框各樘長度，
    逐一調整製作各個紗窗左右長度，始能密合無誤。兩造對此瑕疵原因亦不爭執，
    洵堪認定屬實。是本件應審究者，乃原告是否依設計圖之長度製作紗窗即足，抑
    或應依現場實際窗框長度逐一丈量施作，始謂為承攬事項之完全給付。按被告在
    發包予原告紗窗工程時，固未在合約上要求原告逐一丈量門框或窗框之尺寸，惟
    上揭窗框係先於原告施作紗窗前已安裝完成於房屋現場之事實，並為兩造所不爭
    執，而原告承攬紗窗工程，自係以合於上揭房屋窗框使用之紗窗為兩造契約之標
    的物，前揭窗框即已先行安裝完工，即使窗框長度不一而不符設計圖樣，原告仍
    應以各該窗框為標準，製作適於各該窗框使用之紗窗予以安裝交付，否則即難謂
    為依債之本旨而為履行。況由倪昌公司得以施作可供密合使用之紗窗交付乙節觀
    之，原告並非不能為上揭給付。故而原告交付不適於現場窗框使用之紗窗，確屬
    重大瑕疵。又被告發覺瑕疵後即要求原告修補，惟經原告以將方型輪子用手紗輪
    機磨成圓型等方式修補，仍未符合使用需求之事實，業據證人施煜通到庭證述明
    白（見本院九十一年十月三十日言詞辯論筆錄），並為原告所不爭執，自應認原
    告已拒絕為適宜之修補。按工作有瑕疵者，定作人得定相當期限，請求承攬人修
    補之。承攬人不於前項期限內修補者，定作人得自行修補，並得向承攬人請求償
    還修補必要之費用。民法第四百九十三條第一、二項分別定有明文。本件定作人
    即被告既已請求承攬人即原告修補上揭瑕疵，而原告不能為適宜之修補，被告自
    得自行修補，並向原告請求償還修補必要之費用。茲被告以七十五萬元價金交由
    倪昌公司另行承製紗窗，有卷附簡式工程合約書一份可證，且為原告所不爭執，
    自堪信此七十五萬元價金，即屬被告修補瑕疵之必要費用。再者，兩造對系爭國
    雄音樂廳紗窗工程，由原告以五十萬元報酬價金承攬，事先兩造已以另筆中山地
    政帷幕牆工程款簽約金沖帳方式結清之事實均不爭執，而原告就紗窗瑕疵之發生
    係因窗框長度不一所致茲為抗辯等情，已如前述，雖經本院認定窗框長度不一並
    非本件承攬債務履行發生瑕疵之可歸責事由，惟查窗框長度原應依建築設計圖樣
    施作，本件被告未據此製作長度一致之窗框，如原告確實逐一丈量窗框各樘長度
    而製作大小不一的紗窗，其工程報酬顯應超逾兩造原先預訂之五十萬元金額，而
    應比照倪昌公司之承攬金額即七十五萬元，亦即被告因自身完成不當之窗框，致
    原告無法以原訂承攬報酬金額完工，被告原應同意原告追加款項至七十五萬元，
    始符情理。否則本件原告僅以五十萬元承攬紗窗工程，竟令被告以給付瑕疵而交
    由他人重做須扣款七十五萬元，顯然有失衡平。綜上所述，本院認為兩造前揭紗
    窗工程款應追加至七十五萬元，被告已給付其中五十萬元，尚欠二十五萬元未付
    ，而上揭瑕疵被告亦得請求原告支付修補瑕疵之必要費用七十五萬元，相互扣除
    後，原告應再給付被告之款項即為五十萬元。被告主張以上揭五十萬元債務與系
    爭工程款債務互為抵銷，為有理由。其逾此部分之主張，為無理由。
八、綜上所陳，被告積欠原告之系爭工程款為一百二十二萬零七百七十六元，被告得
    以國雄音樂廳紗窗工程修補瑕疵必要費用抵銷五十萬元，合計尚欠原告款項七十
    二萬零七百七十六元。從而原告依承攬契約請求被告給付積欠工程款柒拾貳萬零
    柒佰柒拾陸元，並自支付命令送達翌日即九十一年三月十三日起至清償日止，按
    年息百分之五計算之利息，為有理由，應予准許。其逾此部分之請求，為無理由
    ，應予駁回。
九、兩造陳明願供擔保，分別請求宣告假執行與免為假執行，就原告勝訴部分核無不
    合，茲各酌定相當之擔保金額准許之。至原告敗訴部分，其假執行之聲請失所依
    附，併予駁回。
十、本案事證已臻明確，兩造其餘主張陳述及所提之證據，均毋庸再予審酌，附此敘
    明。
十一、本件原告之訴為一部有理由，一部無理由，依民事訴訟法第七十九條但書、第
      三百九十條第二項、第三百九十二條，判決如主文。
中　　　華　　　民　　　國　　九十一　　年　　十二　　月　　三十一　日
                                  臺灣臺中地方法院民事第四庭
~B法　　　官  王有民
右為正本係照原本作成
如對本判決上訴，須於判決送達後廿日內向本院提出上訴狀
中　　　華　　　民　　　國　　九十一　　年　　十二　　月　　三十一　日
~B法院書記官
